臺灣臺南地方法院民事裁定　　　　　　　100年度婚字第374號
原　　　告　許麗春
被　　　告　高仁珠
上列當事人間請求確認婚姻無效事件，本院裁定如下：
    主  文
本件移送臺灣嘉義地方法院。
    理  由
一、按訴訟之全部或一部，法院認為無管轄權者，依原告聲請或
    依職權以裁定移轉於其管轄法院，此民事訴訟法第28條第1
    項定有明文。又按婚姻無效或撤銷婚姻，與確認婚姻成立或
    不成立及離婚或夫妻同居之訴，專屬夫妻之住所地或夫、妻
    死亡時住所地之法院管轄；但訴之原因事實發生於夫或妻之
    居所地者，得由各該居所地之法院管轄，民事訴訟法第56 8
    條第1項亦定有明文。前開民事訴訟法第568條第1項所稱之
    「專屬夫妻之住所地」，係指專屬夫妻「共同」住所地之法
    院而言，此觀該條項文字未規定為「專屬夫或妻之住所地」
    或「專屬夫、妻之住所地」，及該條項於75年修正時，特揭
    櫫「依民法第20條第2項『一人不得同時有兩住所』之規定
    ，夫妻住所必屬同一，亦即夫之住所即為妻之住所或妻之住
    所即為夫之住所，爰將第1項『專屬夫或贅夫之妻之住所地
    或其死亡時住所地』修正為『專屬夫妻之住所地或夫、妻死
    亡時住所地』」為其立法理由。並參照民法第1002條「夫妻
    之住所，由雙方共同協議之；未為協議或協議不成時，得聲
    請法院定之。法院為前項裁定前，以夫妻共同戶籍地推定為
    其住所」之規定暨司法院大法官會議釋字第四五二號解釋之
    意旨自明（最高法院95年度臺抗字第595號亦同此旨，可資
    參照）。
二、本件原告起訴主張兩造並無結婚真意，而先於民國90年12月
    27日在大陸地區蘇江省南京市辦理結婚登記，嗣再返回臺灣
    辦理結婚登記，而請求確認兩造婚姻關係無效等語。查兩造
    結婚登記後原告在臺灣地區之住所設在嘉義市區○○路118
    號4樓之2，此有卷附之嘉義市西區戶政事務所100年8月25日
    嘉西戶資字第1000003746號函在卷可稽；佐以被告來臺後，
    亦以上開處所作為來臺地址，此觀內政部入出國及移民署函
    以100年9月23日移署資處雲字第1000139368號函覆之被告大
    陸地區人民進入臺灣地區旅行證申請書上之來臺地址欄甚明
    ，足認兩造婚後在臺灣地區之共同住所地為上開嘉義市區○
    ○路118號4樓之2。稽之依原告起訴狀所載，本件訴之原因
    事實既未發生於本院轄區，揆諸前開說明，本件自應由臺灣
    嘉義地方法院管轄，茲聲請人向無管轄權之本院起訴，顯係
    違誤。
中    華    民    國   100    年    9     月    28    日
                  家事法庭法  官  楊佳祥
以上正本係照原本作成。
如對本裁定抗告，須於裁定送達後10日內向本院提出抗告狀，並
繳納抗告費新台幣1,000元。
中    華    民    國   100    年    9     月    28    日
                          書記官  葉芳如